臺灣士林地方法院刑事判決　　　　　　　　　　　　　　九十年度訴字第四五九號
　　公　訴　人　臺灣士林地方法院檢察署檢察官
　　被　　　告　乙○○
右列被告因強盜等案件，經檢察官提起公訴（九十年度偵字第七四九七號），本院判
決如左：
    主  文
乙○○竊盜，處有期徒刑伍月，又竊盜，因防護贓物脫免逮捕，當場施以強暴，處有
期徒刑參年陸月，應執行有期徒刑參年拾月。
    事  實
一、乙○○前因竊盜罪，經台灣板橋地方法院八十九年重簡字第二三八號判處罰金五
        千元確定，民國八十九年八月十六日執行完畢。
  （一）乙○○於九十年七月六日下午三時三十分許，在台北市○○路○段二○四號
        前高峰百貨旁，見張謙奎所有前於九十年六月二十二日為不明人士竊取之車
        號ＭＣＩ—九二三號重機車（已改懸掛前由許國洲使用後已失竊之ＮＣＹ—
        八七一車牌），鑰匙懸掛於車上放置於路旁，乃意圖為自己不法之所有，將
        該車逕行發動竊走後據為己有。
  （二）乙○○於九十年七月九日上午十時三十五分許，騎乘上述ＭＣＩ—九二三號
        重機車行經台北市○○區○○路三段二八五號前，見甲○○○所駕駛車號九
        Ｂ—九八○三號自小客車，左側車門未關上，車內右前座上置有黑色手提包
        （林女甫自合作金庫提款出來，手提包內有現金新台幣十五萬元），竟意圖
        為自己不法之所有，進入車內竊取該黑色手提包，隨即企圖騎乘機車逃逸，
        經甲○○○即時發現，上前自機車踏板上搶回該手提包，惟乙○○復行搶回
        ，甲○○○乃以手拉住乙○○機車把手，乙○○於是為防護贓物、脫免逮捕
        ，而將甲○○○推倒在地，對其施以強暴行為，致其受有膝蓋擦傷之傷害（
        傷害部分未據告訴），乙○○復為搶回手提包而與林女拉扯，幸路人丙○○
        騎乘機車行經該處見狀，上前以腳踹乙○○，乙○○見狀於是棄車逃逸，此
        際復有不知名路人見狀上前追捕，乙○○在逃跑中復為脫免逮捕，將頭上安
        全帽脫下，往不知名路人身上丟擲，以阻擋該路人之追趕，嗣仍為該路人及
        丙○○逮捕送警究辦。
二、案經臺北市政府警察局士林分局報請臺灣士林地方法院檢察署檢察官偵查起訴。
    理  由
一、（一）竊盜部分：
        訊據被告乙○○坦承竊取機車之事實不諱，核與被害人張謙奎於警訊所供被
        竊情節相符，復有贓物領保管單及失竊報告單等件在卷可佐，互核相符，事
        證明確，被告犯行應堪認定。
  （二）準強盜部分：
        訊據被告雖坦承竊取被害人甲○○○之皮包，惟矢口否認有準強盜之犯行，
        辯稱：伊偷到皮包，準備離去之際，為林女發現，林女抓住機車把手，不慎
        加到油門，機車打滑，導致林女與伊雙雙跌到在地，伊沒有與林女發生拉扯
        ，也沒有推他，至於安全帽部分，是因為逃跑時天氣太熱，伊隨手脫掉安全
        帽往後丟等語。經查：
        (1)被告於竊得被害人甲○○○之手提包欲離去之際，遭被害人發現，被害人
          即自機車踏板處取回皮包，被告再搶回，被害人為防止被告騎車離去，遂
          上前抓住機車把手，被告見狀，竟推倒被害人在地，致被害人膝蓋受有擦
          傷之傷害，被告為搶回贓物復與被害人拉扯皮包，後來皮包掉落在地，被
          告隨即逃逸等情，業據證人林鄭美玲於本院審理時證述綦詳（見本院九十
          一年二月二十六日審理筆錄），核與其於案發後警訊及偵訊所證情節一致
          （見九十年度偵字第七四九七號偵查卷第七至第十頁、第五十六頁背面）
          ，復有被害人受傷之照片一幀在卷可佐；又對於被害人摔倒的原因，被害
          人於本院審理中經檢察官、辯護人詰問後堅稱：跌倒的原因「並非因不慎
          催到機車油門致機車打滑而跌倒，當時機車前面停放車子，機車根本未倒
          地，是因為被告推我才倒地」，被害人與被告素不相識，遭竊後致力保護
          其財物，所證要無誣陷被告之理，其證詞堪予採信，被告所辯顯與事實不
          符。
        (2)目擊證人丙○○迭於警訊、偵查及本院審理中證稱：伊當時騎車行經台北
          市○○區○○路三段，在前方數公尺處，看到被告從自用小客車處竊得一
          個黑色的東西，後來伊到案發地時，聽到林女喊搶劫，且被告與林女在拉
          扯，伊遂從被告背後踹了一腳，被告就往前跑，伊亦追上去，又有另一名
          路人見狀從另一邊追，結果被告就將手上持有之安全帽丟向路人等語（見
          偵查卷第十一頁、第六十一頁背面及本院九十一年二月二十六日審理筆錄
          ），所證核與被害人甲○○○證詞相符。至於被告所辯：因為天氣太熱才
          脫下機車安全帽丟向後方云云，經詰問證人丙○○後堅稱：被告當時機車
          安全帽是拿在手裡，不是戴在頭上，且是朝向路人丟擲等語（見本院九十
          一年二月一十六日審理筆錄），被告當時既將機車安全帽持於手上，焉有
          「因為天氣太熱才脫下機車安全帽」之理？而證人丙○○乃因路過而目擊
          現場之人，與被告及被害人均無利害關係，其證詞要無偏頗之虞，其證詞
          可採，況且，被告於偵查中亦供承：「（問：你是否為了阻擋追你的人而
          丟安全帽？）可能是，因後面有人追我，我並不知是何人，所以往後丟安
          全帽，希望阻擋他一下」等語（見偵查卷六十二頁正面），被告所辯「因
          天熱而脫掉安全帽」云云，無足採信。
        (3)綜上調查結果，被告於竊得皮包後，為脫免逮捕、防護贓物，竟當場以強
          暴方法將林鄭美玲推倒在地，並為了要防護贓物，復施以不法腕力與林女
          拉扯皮包，又於逃跑時為脫免逮捕，復以施強暴之方法持安全帽丟向追堵
          之路人之事實，應堪認定。
二、按所謂之強暴，係指以有形之暴力行為強加諸被害人身體（最高法院七十七年度
    台上字第三六四二號判決參照）；刑法第三百二十九條之準強盜，所稱之強暴脅
    迫，只須行為人實施強暴或脅迫行為，足使人心生畏佈即為相當，不以使人不能
    抗拒為必要。本件被告於竊盜得手後，為防護竊得之贓物及為脫免逮捕，而分別
    對被害人林女及路人施以強暴，其施暴手段突然，已足以使人心生畏佈，至辯護
    意旨謂「被告手段尚不足使被害人不能抗拒」，核與準強盜罪之成立無涉。核被
    告所為，係犯刑法第三百二十條第一項之竊盜罪及刑法第三百二十九條之準強盜
    罪。復按刑法第三百二十九條規定以強盜論，即以強盜罪相當條文處罰之意，而
    刑法第三百二十八條第一項規定：「意圖為自己或第三人不法之所有，以強暴、
    脅迫、藥劑、催眠術或他法，至使不能抗拒，而取他人之物或使其交付者，為強
    盜罪，處三年以上十年以下有期徒刑」，該法律於被告行為後即九十一年一月三
    十日業經總統公布修正，並自九十一年二月一日起生效，修法後法定刑變更為「
    處五年以上有期徒刑」，比較新舊法之結果，以修正前之刑法第三百二十八條第
    一項規定較有利於被告，因此，依刑法第二條第一項但書規定，應適用裁判前之
    法律，併予敘明。又被告所犯上開二罪間，行為不同，犯意個別，應分論併罰（
    最高法院六十七年台上字第二八四八號判例可資參照）。爰審酌被告甫竊得機車
    後復竊取手提包，犯罪之動機為圖得不法財物、竟於竊盜後因為脫免逮捕及防護
    贓物於公共場所公然對被害人施暴，其犯罪手段危害社會治安甚鉅，犯罪對被害
    人財產及身心危害非淺，竊盜及準強盜犯罪所生之損害，及犯罪後態度等一切情
    狀，就所犯二罪，分別量處如主文所示之刑，並定應執行之刑。
據上論斷，應依刑事訴訟法第二百九十九條第一項前段，刑法第二條第一項、第三百
二十條第一項、第三百二十九條、修正前第三百二十八條第一項、第五十一條第五款
，罰金罰鍰提高標準條例第一條前段，判決如主文。
本案經檢察官黃梅淑到庭執行職務。
中      華      民      國      九十一      年      三      月  十二    日
                                  臺灣士林地方法院刑事第二庭
                                      法  官  王  梅  英
右正本證明與原本無異。
如不服本判決，應於判決送達後十日內，向本院提出上訴狀。
                                      書記官  方  淩  貞
中      華      民      國      九十一      年      三月  十三    日
附錄法條：
刑法第三百二十條第一項：
    意圖為自己或第三人不法之所有，而竊取他人之動產者，為竊盜罪，處五年以下
    有期徒刑、罰金。
刑法第三百二十九條：
    竊盜或搶奪，因防護贓物、脫免逮捕或湮滅罪證而當場施以強暴、脅迫者、以強
    盜論。
修正前刑法第三百二十八條第一項：
    意圖為自己或第三人不法之所有，以強暴、脅迫、藥劑、催眠術或他法，至使不
    能抗拒，而取他人之物或使其交付者，為強盜罪，處三年以上十年以下有期徒刑
    。
